臺灣臺北地方法院刑事判決
110年度審訴字第514號
公  訴  人  臺灣臺北地方檢察署檢察官
被      告  鄧有成



上列被告因傷害案件，經檢察官提起公訴（110年度偵字第5983
號），本院判決如下：
    主  文
鄧有成犯傷害罪，處拘役伍拾日，如易科罰金，以新臺幣壹仟元
折算壹日。
    事  實
一、鄧有成於民國109年10月31日23時50分許，在李春菊經營之
    臺北市○○區○○路000號亞星小吃店內，因消費之事與李春菊
    發生爭執，詎鄧有成心生不滿，基於傷害人之身體之犯意，
    徒手與李春菊拉扯，並將其壓制於地，致李春菊受有面部擦
    傷、右膝部擦傷紅腫等傷害。
二、案經李春菊訴由臺北市政府警察局信義分局報告臺灣臺北地
    方檢察署檢察官偵查起訴。
    理  由
壹、證據能力
一、按被告以外之人於審判外之言詞或書面陳述，除法律有規定
    者外，不得作為證據。被告以外之人於審判外之陳述，雖不
    符刑事訴訟法第159條之1至第159條之4之規定，而經當事人
    於審判程序同意作為證據，法院審酌該言詞陳述或書面陳述
    作成時之情況，認為適當者，亦得為證據；當事人、代理人
    或辯護人於法院調查證據時，知有第159條第1項不得為證據
    之情形，而未於言詞辯論終結前聲明異議者，視為有前項之
    同意，刑事訴訟法第159條第1項、第159條之5分別定有明文
    。經查：本判決以下所引用被告鄧有成以外之人於審判外之
    言詞或書面陳述，業經本院於審理期日踐行調查證據程序，
    檢察官及被告迄至言詞辯論終結前均未聲明異議，本院審酌
    該言詞或書面陳述之製作及取得，並無證據顯示有何違背程
    序規定而欠缺適當性之情事，認以之為證據應屬適當，具有
    證據能力。
二、其餘資以認定本案犯罪事實之非供述證據，亦查無違反法定
    程序取得之情形，依刑事訴訟法第158條之4之反面規定，應
    具有證據能力。
貳、實體部分
一、認定犯罪事實所憑之證據及理由：
    訊據被告固不否認有於上開時地與告訴人李春菊發生爭執並
    互相拉扯之事實，惟矢口否認有何傷害犯行，辯稱：我是自
    衛，是告訴人先打我，告訴人為了跟我要200元，我說我沒
    錢，我是被打的，我只是擋告訴人，我不知道告訴人為何會
    受傷云云(見本院卷第120、142頁)。經查：
(一)被告對於上開時地與告訴人發生爭執並有拉扯等節，為被告
    所不爭執，核與證人即告訴人李春菊於警詢、偵查中及本院
    審理時之證述(見偵卷第29至37頁、第65至89頁，本院卷第1
    44頁)及證人汪建明於警詢及偵查中之證述（見偵卷第51至5
    3頁、第101至102頁）相符，此部分事實，應堪以認定。
(二)次查，證人即告訴人李春菊於警詢、偵查中及本院審理時均
    一致證稱：當天店裡快打烊，準備離開時，被告對另一名客
    人大吼，我叫被告不要這樣，他就轉頭很用力將我壓在地上
    ，我就一直掙脫，被告還有拉我的衣服，導致衣服勒住我的
    脖子，我快沒辦法呼吸等語(見偵卷第29至37頁、第65至89
    頁，本院卷第144頁)；又證人汪建明於警詢時證稱：那天晚
    上我已經喝醉在那邊睡覺，後來小姐下班叫我起來，我跟被
    告、告訴人、小惠要從後門離開，我到後門快要出去的時候
    ，就聽到被告跟告訴人在爭吵，後來我就看到被告跟告訴人
    在互相拉扯，後面也有看到被告有把告訴人壓在地上，因為
    當時我嚇到閃到旁邊，有人開門後我就離開等語（見偵卷第
    51至53頁），復於偵查中具結證稱：那天店已打烊，剩下我
    與被告、告訴人和另一老闆娘等4人，當時我已經喝醉了，
    告訴人跟被告在吵架，有拉拉扯扯，他們兩個在店內都是站
    著，被告把告訴人壓制，告訴人爬起來開鐵門讓我們離開等
    語（見偵卷第101至102頁）。是依上述證據，可知被告當日
    在亞星小吃店內消費後準備離去之際，因故與告訴人發生爭
    執，因而心生不滿，雙方發生拉扯，被告遂徒手將告訴人壓
    制在地。又告訴人因遭被告拉扯並壓制在地後受有面部擦傷
    、右膝部擦傷紅腫之傷勢，有臺北市立聯合醫院忠孝院區驗
    傷診斷證明書1紙及傷勢照片2張(見偵卷第43至45頁)在卷足
    佐。再觀之本件告訴人所提出之前開驗傷診斷證明書，可知
    告訴人係於事發翌日(11月1日)1時29分許前往臺北市立聯合
    醫院忠孝院區就醫，尚與事發時間(即109年10月31日23時50
    分許)密接相近，堪認該診斷證明書所示之傷勢確係因被告
    與告訴人發生爭執拉扯，並徒手壓制告訴人後所造成之傷害
    ，故被告徒手拉扯、壓制告訴人之行為，造成告訴人受有前
    揭傷害之結果，實堪認定。
(三)又被告雖辯以是告訴人先打我，我是要擋告訴人，我是自衛
    云云。惟按正當防衛必須對於現在不法之侵害始得為之，侵
    害業已過去，即無正當防衛可言。至彼此互毆，又必以一方
    初無傷人之行為，因排除對方不法之侵害而加以還擊，始得
    以正當防衛論。故侵害已過去後之報復行為，與無從分別何
    方為不法侵害之互毆行為，均不得主張防衛權（最高法院30
    年上字第1040號刑事判例意旨參照）。而互毆係屬多數動作
    構成單純一罪，而互為攻擊之傷害行為，縱令一方先行出手
    ，還擊之一方，在客觀上苟非單純對於現在不法之侵害為必
    要排除之反擊行為，因其本即有傷害之犯意存在，自無主張
    防衛權之餘地。查，被告先於警詢時辯稱：當天我準備離開
    店裡，告訴人跑過來打我，說我沒叫她的檯，告訴人很沒面
    子，所以就生氣像瘋子一樣胡亂打我，我被她打之後就跑出
    去旁邊的超商等語(見偵卷第12頁)。嗣於偵查時改稱：我是
    去亞星小吃店喝酒聽歌，告訴人坐在我旁邊，並問我有沒有
    小費可以給她，後來我不給告訴人小費，我就到上開地點旁邊
    的7-11，告訴人在7-11那2個椅子中間把我推倒一直打我，
    造成我被椅子割到而受傷等語(見偵卷第88至89頁)，然被告
    所描述遭告訴人傷害之地點(亞星小吃店或旁邊7-11超商)、
    過程以及所受傷勢之情狀，前後尚有不一，是其自稱遭受告訴
    人之不法侵害是否與事實相符，已非無疑。又證人即告訴人
    於警詢證稱：我沒有傷害被告，被告說我亂抓亂打是因為我
    被他壓在地上，我拼命的掙扎才會這樣等語(見偵卷第36頁)
    ；證人汪建明於警詢時證稱：對於被告說他被告訴人亂抓亂
    打的部分我不清楚，因為前面我躺在沙發睡覺等語(見偵卷
    第52頁)，復於偵查中證稱：我不清楚告訴人有無抓被告臉
    部，告訴人走在前面，被告走在第二，剛開始先吵架，後來
    他們兩人拉扯，我離告訴人1、2公尺而已，我沒有看到警察
    來等語(見偵卷第102頁)，由上可知告訴人於案發當時並未
    對被告有何實害行為，縱令告訴人因被告之壓制行為而有掙
    扎反抗之動作，依一般社會通念，仍未達「對被告構成現時
    不法侵害」之程度，自難認被告壓制告訴人之行為該當於正
    當防衛之要件。況倘被告認告訴人有不法侵害，以被告與告
    訴人身高、體型之差距，大可選擇離開迴避，或適當阻止告
    訴人即可，被告捨此不為，反以徒手壓制告訴人在地，並使
    告訴人受有面部擦傷、右膝部擦傷紅腫等傷害，可知被告出
    手力道非輕，足見被告顯係基於傷害告訴人之意思，而非出
    於防衛自己身體之意思甚明，是被告前揭所辯係基於正當防
    衛之辯解，與事實不符，並無足取。
(四)按當事人、代理人、辯護人或輔佐人聲請調查之證據，法院
    認為不必要者，得以裁定駁回之；而與待證事實無重要關係
    者、待證事實已臻明瞭無再調查之必要者，應認為不必要，
    刑事訴訟法第163條之2第1項、第2項第2款、第3款定有明文
    。被告聲請就被告及告訴人均送請測謊（本院卷第143頁）
    ，然本案依前述證據，事證已臻明確，依前述說明並無調查
    之必要，應予駁回。
(五)綜上所述，被告前開傷害犯行，洵堪認定。本案事證明確，
    應依法論科。
二、論罪科刑
(一)核被告所為，係犯刑法第277條第1項之傷害罪。
(二)爰以行為人責任為基礎，審酌被告僅因在告訴人經營之小吃
    店與告訴人發生消費糾紛，不思控制情緒、尊重他人，並循
    理性方式、合法途徑解決爭端，竟出手傷人並致告訴人受有
    事實欄所載傷勢，行為實屬不該；又被告犯後猶飾詞否認犯
    行，且迄未與告訴人達成和解，亦未獲得告訴人之諒解，難
    認被告有悔悟之心，復參酌被告之素行、犯罪之手段、動機
    、目的及其自述大學肄業之智識程度等一切情狀，量處如主
    文所示之刑，並諭知易科罰金之折算標準。
據上論斷，應依刑事訴訟法第299條第1項前段，刑法第277條第1
項、第41條第1項前段，刑法施行法第1條之1，判決如主文。
本案經檢察官黃思源提起公訴，檢察官楊舒雯到庭執行職務。
中　　華　　民　　國　　110 　年　　12　　月　　28　　日
　　　　　　刑事第二十一庭  審判長法　官　程克琳
                                  法　官　歐陽儀
　　　　　　　　　　　　　        法  官  王筱寧
上正本證明與原本無異。 
如不服本判決應於收受送達後20日內向本院提出上訴書狀，並應
敘述具體理由；其未敘述上訴理由者，應於上訴期間屆滿後20日
內向本院補提理由書（均須按他造當事人之人數附繕本）「切勿
逕送上級法院」。告訴人或被害人如對於本判決不服者，應具備
理由請求檢察官上訴，其上訴期間之計算係以檢察官收受判決正
本之日期為準。 因疫情而遲誤不變期間，得向法院聲請回復原
狀。
                                  書記官  林思辰
中　　華　　民　　國　　110 　年　　12　　月　　29　　日
附錄本案論罪科刑法條全文
刑法第277條第1項：傷害人之身體或健康者，處3年以下有期徒
刑、拘役或1,000元以下罰金。